臺灣高等法院臺南分院刑事判決　　　　100年度上訴字第936號
上　訴　人
即　被　告　李東穎
上列上訴人因毒品危害防制條例案件，不服臺灣臺南地方法院
100年度訴字第792號中華民國100年7月29日第一審判決（起訴案
號：臺灣臺南地方法院檢察署100年度毒偵字第1144號），提起
上訴，被告於本院審理程序進行中，就被訴事實為有罪之陳述，
經本院裁定進行簡式審判程序，本院判決如下：
    主  文
上訴駁回。
    事  實
一、李東穎前因施用毒品案件，經臺灣臺南地方法院裁定送觀察
    、勒戒，於民國94年12月23日執行完畢，並由檢察官以94年
    度毒偵緝字第356號為不起訴處分確定。又於99年8月間施用
    毒品，經該院判處有期徒刑4月確定。復因詐欺案件，經該
    院判處有期徒刑3月確定，於96年1月31日易科罰金執行完畢
    。猶其仍不知悔改，復於100年4月13日9時許為警採尿回溯
    前26小時內之某時，在臺南市麻豆區某工寮內，以將海洛因
    摻入香菸內點燃吸食煙霧之方式，施用第一級毒品海洛因1
    次；另於同日為警採尿回溯前96小時內之某時，在其位於臺
    南市麻豆區總爺庄40號之住處內，以將安非他命置入玻璃球
    內燒烤吸食煙霧之方式，施用第二級毒品安非他命1次。嗣
    於100年4月13日9時許，李東穎因涉毒品案件為警採集尿液
    送驗後，檢驗結果呈安非他命類及鴉片類陽性反應，始查悉
    上情。
二、案經臺南市政府警察局麻豆分局報由臺灣臺南地方法院檢察
    署檢察官偵查起訴。
    理  由
一、本件被告李東穎所涉犯者非死刑、無期徒刑、最輕本刑為3
    年以上有期徒刑之罪或高等法院管轄第一審案件。被告就被
    訴事實為有罪之陳述，經告知簡式審判程序之旨，並聽取檢
    察官及被告之意見後，爰依刑事訴訟法第273條之1第1項裁
    定行簡式審判程序，依刑事訴訟法第273條之2規定，不受同
    法第159條第1項、第161條之2、第161條之3、第163條之1以
    及第164條至第170條規定之限制，合先敘明。
二、上揭犯罪事實，業據被告坦承不諱，並有毒品犯罪嫌疑人尿
    液採驗作業管制紀錄清冊及台灣檢驗科技股份有限公司濫用
    藥物檢驗報告各1紙附卷可稽，本件被告犯嫌洵堪認定。
三、毒品危害防制條例第20條、第23條將施用毒品之刑事處遇程
    序，區分為「初犯」及「5年內再犯」、「5年後再犯」，依
    其立法理由，認「初犯」經觀察、勒戒或強制戒治後，應為
    不起訴處分；經觀察、勒戒或強制戒治執行完畢釋放後，「
    5年內再犯」者，因其再犯率甚高，原實施之觀察、勒戒及
    強制戒治既已無法收其實效，爰依法追訴；至經觀察、勒戒
    或強制戒治執行完畢釋放後，「5年後再犯」者，前所實施
    之觀察、勒戒或強制戒治已足以遮斷其施用毒品之毒癮，為
    期自新及協助其斷除毒癮，仍適用與「初犯」相同之規定，
    先經觀察、勒戒或強制戒治之程序。是依上開規定，僅限於
    「初犯」及「5年後再犯」2種施用毒品之情形，始應先經觀
    察、勒戒或強制戒治程序；倘被告於5年內已再犯施用毒品
    罪，經依法追訴處罰，縱其第3次（或第3次以上）再度施用
    毒品之時間，在初犯經觀察、勒戒或強制戒治執行完畢釋放
    5年以後，已不合於「5年後再犯」之規定，且因已於「5年
    內再犯」，顯見其再犯率甚高，原實施觀察、勒戒或強制戒
    治已無法收其實效，即應依該條例第10條處罰（最高法院95
    年度第7次刑事庭會議決議及97年度第5次刑事庭會議決議意
    旨參照）。本件被告曾受如事實欄所述之觀察、勒戒，並於
    上開處分執行完畢5年內，再犯施用毒品案件，分別經原審
    法院判處罪刑確定，有刑案資料查註紀錄表、臺灣高等法院
    被告前案紀錄表在卷可稽，則被告前既曾因施用毒品案件，
    經上開處分執行完畢釋放後之5年內，再犯施用毒品罪，經
    依法追訴處罰，復於事實欄所述之時點更犯施用毒品罪，即
    非屬毒品危害防制條例第20條第3項所規定之「5年後再犯」
    之情形，揆諸上開最高法院決議意旨，縱其本次所犯施用毒
    品案件距上開處分執行完畢已逾5年，仍應依法論罪科刑。
四、海洛因及甲基安非他命分屬毒品危害防制條例第2條第2項第
    1、2款所規定之第一級毒品、第二級毒品，核被告所為，係
    犯毒品危害防制條例第10條第1、2項之施用第一、二級毒品
    罪嫌。被告所犯上開2罪間，犯意各別，行為互殊，應分論
    併罰。被告前曾受如犯罪事實欄所載之前科，其於受有期徒
    刑之執行完畢後5年內，故意再犯本件有期徒刑以上之罪，
    均為累犯，應依刑法第47條第1項規定加重其刑。
五、原審以被告犯罪事證明確，適用毒品危害防制條例第10條第
    1、2項，刑法第11條、第51條第5款、第47條第1項，審酌被
    告施用毒品，足以戕害其身心，滋生其他犯罪，惡化治安，
    嚴重損及公益，且被告前曾犯施用毒品經判刑確定且執行完
    畢，竟再為本件施用毒品犯行，顯見其不思悔改，自制力亦
    顯不佳；惟另考量其施用毒品行為於本質上係屬自我戕害行
    為，反社會性之程度應屬較低等一切情狀，分別量處有期徒
    刑9月、4月，並定其應執行之刑為有期徒刑11月，經核認事
    用法均無不當，量刑亦稱允當，被告上訴意旨，以原審未適
    用刑法第59條，及適用刑法第57條失當，量刑過重云云，指
    摘原判決不當，為無理由，應予駁回。
據上論結，應依刑事訴訟法第368條，判決如主文。
中    華    民    國   100    年    10    月    19    日
                  刑事第五庭    審判長法  官  趙文淵
                                      法  官  蔡美美
                                      法  官  黃國永
以上正本證明與原本無異。
施用第一級毒品罪部分如不服本判決應於收受送達後10日內向本
院提出上訴書狀，其未敘述上訴理由者，並得於提起上訴後10日
內向本院補提理由書（均須按他造當事人之人數附繕本）「切勿
逕送上級法院」。
其餘不得上訴。
                                      書記官  呂宬樂
中    華    民    國   100    年    10    月    19    日
附錄論罪科刑法條：
毒品危害防制條例第10條第1項、第2項：
施用第一級毒品者，處6月以上5年以下有期徒刑。
施用第二級毒品者，處3年以下有期徒刑。